智慧財產及商業法院民事判決  
111年度民專上字第4號
上  訴  人  士林電機廠股份有限公司
法定代理人  許育瑞              
訴訟代理人  林健群律師
            陳豫宛                                      
被上訴人    宇太電器行                                 
法定代理人  楊雅惠              
被上訴人    益詮電器有限公司
法定代理人  徐立勳              
被上訴人    林石實業有限公司
法定代理人  葉秋蓮              
共      同
訴訟代理人  徐念懷律師  
            彭國洋律師  
            黃立虹律師 
            李世章律師  
上一人之
複代理人    蔣卓廷                                     
上列當事人間侵害專利權有關財產權爭議等事件，上訴人對於中
華民國110年11月2日本院109年度民專訴字第50號第一審判決提
起上訴，本院於111年8月18日言詞辯論終結，判決如下：
    主  文
一、上訴駁回。
二、第二審訴訟費用由上訴人負擔。　　    
    事實及理由
一、程序方面：
  ㈠被上訴人益詮電器有限公司（下稱益詮公司）之法定代理人
    已變更為徐立勳，有變更登記資料（乙證10。本判決相關證
    據的編號如附表1）可稽，徐立勳具狀聲明承受訴訟（本院
    卷一第112、129至132頁），應予准許。
　㈡上訴人撤回原上訴聲明第3項後段關於銷毀之請求，減縮為「
    被上訴人等不得自行或使他人製造、為販賣之要約、販賣、
    使用或為上述目的而進口侵害中華民國專利證書新型第M523
    686號『防水盒結構』專利權之物品。」經被上訴人同意（本
    院卷一第385、398頁），即應允許。
二、上訴人主張其為第M523686號「防水盒結構」新型專利（下稱系爭專利）之專利權人，專利期間自105年6月11日至115年2月18日止（甲證1、2）。而型號「AW-C」之防水開關盒（甲證4，下稱系爭產品1）與未載明型號之防水開關盒（甲證8，下稱系爭產品2。二者合稱系爭產品），係由被上訴人林石實業有限公司(下稱林石公司）製造生產，被上訴人宇太電器行、益詮公司負責販賣銷售，經委託鑑定系爭產品落入系爭專利更正後請求項1之文義範圍，侵害系爭專利權。爰請求被上訴人連帶賠償2,244,708元，並不得為一定行為，且將已製造之物品及模具、原料交予上訴人銷毀。原審判決上訴人敗訴，上訴人提起上訴，並依專利法第120條準用第96條第1項前段、第2項、第97條第1項第2款、民法第185條第1項規定請求，聲明：㈠原判決廢棄。㈡被上訴人應連帶給付上訴人2,244,708元及自109年9月9日起至清償日止，按年息5%計算之利息。㈢被上訴人不得自行或使他人製造、為販賣之要約、販賣、使用或為上述目的而進口侵害系爭專利之物品。㈣如獲勝訴判決，上訴聲明第2項願供擔保請准宣告假執行。　
三、被上訴人則辯以：乙證1、3之組合、乙證1、4之組合、乙證1、5之組合、乙證1、6之組合、乙證1、7之組合、及乙證1、8之組合均可證明更正後系爭專利請求項1不具進步性；系爭產品1係未公開之測試樣品，上訴人顯有極高之或然率係違法竊取，欠缺證據能力；系爭產品之特徵未為系爭專利更正後請求項1之文義所讀取，並未落入系爭專利更正後請求項1之文義範圍等語，資為抗辯。並聲明：㈠上訴人之上訴駁回。㈡如受不利判決，願供擔保請准宣告免為假執行。　　    
四、得心證之理由：
　　本件兩造所爭執之處，經協議簡化如附表2所示（本院卷一
    第398至399頁），並同意先就爭點㈠、㈡1.、2.進行調查及辯
    論（本院卷一第401頁，本院卷二第73至76頁）。茲分述如
    下：
　㈠本院應就系爭專利更正後請求項1之有效性抗辯自為判斷：
    ⒈依智慧財產案件審理法第16條第1、2項規定，當事人主 張
      或抗辯智慧財產權有應撤銷、廢止之原因者，法院應就 
      其主張或抗辯有無理由自為判斷，法院認有撤銷、廢止之
       原因時，智慧財產權人於該民事訴訟中不得對於他造主
      張 權利。
    ⒉被上訴人抗辯系爭專利更正後請求項1不具進步性，本院就
      此抗辯應自為判斷。系爭專利於105年2月19日申請，於同
      年4月26日審定准予專利，於同年6月11日公告，故系爭專
      利有無撤銷之原因，應依核准審定時有效之103年1月22日
      修正公布之專利法（下稱核准時專利法）。
    ⒊依核准時專利法第119條第1項第1款規定，新型專利權有違
      反第120條準用第22條第2項規定（即新型專利為其所屬技
      術領域中具有通常知識者依申請前之先前技術所能輕易完
      成時，仍不得取得新型專利），任何人得向專利專責機關
      提起舉發。而系爭專利有無違反上開規定而應撤銷其新型
      專利權，依法應由主張系爭專利無效之人（即被上訴人）
      附具證據加以證明。　　　
  ㈡系爭專利之技術內容（專利說明書見甲證2，相關圖式如附圖
    1所示）：
    1.系爭專利所欲解決問題：
　　　一般習用結構中（甲證2之第5圖），用於斷路器的防水盒
      90結構，其中一側會有出線孔91，藉以使電源線92通過，
      在蓋體93與本體94的蓋合面，通常使用一般的膠條95，其
      膠條95的抵接面是平面，當組裝於防水盒上時，容易造成
      由外到內蓋合不密合，而使水氣仍容易侵入防水盒內，無
      法確實達到防潮防溼的目的（甲證2第【0002】段）。
　　2.系爭專利解決問題之技術手段見甲證2第【0004】段，其
      對照先前技術之功效，則為：當蓋體蓋合於盒體上時，凸
      壓部會壓抵於密封件之凸緣部上，使密封件產生形變，凹
      室則因凸緣部下壓而充塞於容置槽中增加密閉性，同時因
      原存在於凹室之空氣無法宣洩，會形成一空氣阻隔層，防
      止濕氣出入，同時，第一阻隔部與第二阻隔部也會貼抵於
      凸壓部二側緊密結合，而形成由外到內多段式的阻隔，以
      達到密封的效果（甲證2第【0004】段）。
　　3.上訴人於109年10月29日提出更正，經經濟部智慧財產局
      於110年7月29日併同舉發案審定准予更正，並於110年8月
      21日公告（乙證9、丁證1），系爭專利更正後請求項1為
      獨立項：　　　
一種防水盒結構，包括：一盒體，其頂面具有一開口，且於開口週緣設有一容置槽；一密封件，設置於該容置槽，且該密封件上段處具有一延伸部，該延伸部延伸蓋覆於該容置槽邊緣；其中該密封件更包括有一第一阻隔部與一第二阻隔部，該第一阻隔部與該第二阻隔部分別位於延伸部上；其中該密封件之第一阻隔部與第二阻隔部之間有一凸緣部，凸緣部相對應下方則為凹室；一蓋體，蓋合於該盒體之該開口處，且該蓋體之側緣對應於該密封件處，係具有一凸壓部；其中，當蓋體蓋合於盒體上時，該凸壓部係壓抵於該密封件上，讓該密封件產生形變，使該密封件與該凸壓部緊密結合；當蓋體蓋合於盒體上時，該第一阻隔部與該第二阻隔部貼抵於該凸壓部二側，使該密封件與該蓋體緊密結合；蓋體蓋合於盒體上時會使凸壓部壓抵凸緣部向下產生形變，凹室則因凸緣部下壓而充塞於該容置槽中，原存在於凹室之空氣無法宣洩，會形成一空氣阻隔層，防止濕氣出入增加密閉性。 
　㈢被上訴人所提之引證資料如附表3所示，其公告日或公開日均
    早於系爭專利之申請日（105年2月19日），可作為系爭專利
    之先前技術。相關圖式如附圖2至8所示。
　㈣乙證1、7之組合可證明系爭專利更正後請求項1不具進步性：
　　1.系爭專利更正後請求項1與乙證1之比對：　　　
　　　⑴乙證1說明書第1圖及說明書第【0013】段揭露「本創作
        包括一可對接組合之硬質第一殼體1、第二殼體2、一軟
        質墊圈3，……，又該第一殼體1之第一周緣12主要為平面
        ，並第一周緣12表面又環設凸垣13，並該凸垣13具頂緣
        131及二外、內側緣132、133；又該第二殼體2之第二周
        緣22主要為平面，並該第二周緣22於對應前述凸垣13位
        置又設置嵌槽23，並該嵌槽23寬度及深度分別大於前述
        凸垣13之二外、內側緣132、133寬度及頂緣131高度。
        」乙證1硬質第一殼體1及第二殼體2、嵌槽23相當於系
        爭專利更正後請求項1盒體、容置槽，故乙證1已揭露系
        爭專利更正後請求項1「一盒體，其頂面具有一開口，
        且於開口週緣設有一容置槽」之技術特徵。
　　　⑵乙證1說明書第【0014】段揭露「墊圈3設置於第二周緣2
        2上，並該墊圈3下方設置可嵌入前述嵌槽23之嵌接部31
        ，並該嵌接部31體積略小於嵌槽23體積，又該墊圈3於
        對應嵌接部31上方二側分別設置向外、內延伸之外、內
        延伸部32、33，並該外、內延伸部32、33下方可與第二
        周緣22表面接合。」乙證1墊圈3、嵌槽23、外、內延伸
        部32、33相當於系爭專利更正後請求項1之密封件、容
        置槽、延伸部，故乙證1已揭露系爭專利更正後請求項1
        「一密封件，設置於該容置槽，且該密封件上段處具有
        一延伸部，該延伸部延伸蓋覆於該容置槽邊緣」之技術
        特徵。
　　　⑶乙證1說明書第【0015】段揭露「本創作令墊圈3組設於
        第二殼體2之第二周緣22上，並使嵌接部31與嵌槽23接
        合定位，又如第五、六圖所示令第一殼體1對應第二殼
        體2蓋合時該凸垣13之頂緣131可壓迫墊圈3之接合槽36
        底面，並第一周緣12之平面表面又可壓迫墊圈3之二外
        、內凸部34、35迫使二外、內凸部34、35內側分別向凸
        垣13之外、內側緣132、133呈夾合迫緊。」乙證1二外
        、內凸部34、35、凸垣13，相當於系爭專利更正後請求
        項1之第一阻隔部、第二阻隔部、凸壓部，故乙證1已揭
        露系爭專利更正後請求項1「該密封件更包括有一第一
        阻隔部與一第二阻隔部，一蓋體，蓋合於該盒體之該開
        口處，且該蓋體之側緣對應於該密封件處，係具有一凸
        壓部，其中，當蓋體蓋合於盒體上時，該凸壓部係壓抵
        於該密封件上，讓該密封件產生形變，使該密封件與該
        凸壓部緊密結合，該第一阻隔部與該第二阻隔部分別位
        於延伸部上，當蓋體蓋合於盒體上時，該第一阻隔部與
        該第二阻隔部貼抵於該凸壓部二側，使該密封件與該蓋
        體緊密結合」之技術特徵。
　　　⑷惟乙證1並未揭露系爭專利更正後請求項1「其中該密封
        件之第一阻隔部與第二阻隔部之間有一凸緣部，凸緣部
        相對應下方則為凹室」、「蓋體蓋合於盒體上時會使凸
        壓部壓抵凸緣部向下產生形變，凹室則因凸緣部下壓而
        充塞於該容置槽中，原存在於凹室之空氣無法宣洩，會
        形成一空氣阻隔層，防止濕氣出入增加密閉性」之技術
        特徵。　
　　2.系爭專利更正後請求項1與乙證7之比對：
　　　乙證7為一種密封構件及密封環，乙證7圖式第3至5圖及說
      明書第【0032】段揭露一密封環10之抵接部14間有一第一
      唇部16，第一唇部16相對應下方為第二溝槽19，第一構件
      20蓋合於第二槽件23上時會使第一唇部16向下產生形變，
      第二溝槽19則因第一唇部16下壓而充塞於嵌合溝24中，原
      存在於第二溝槽19之空氣被封閉其中，形成一空氣阻隔層
      ，可防止濕氣出入增加密閉性。乙證7第一唇部16、第二
      溝槽19、嵌合溝24相當於請求項1凸緣部、凹室、容置槽
      ，故乙證7已揭露系爭專利更正後請求項1「其中該密封件
      有一凸緣部，凸緣部相對應下方則為凹室」、「蓋體蓋合
      於盒體上時會使凸緣部向下產生形變，凹室則因凸緣部下
      壓而充塞於該容置槽中，原存在於凹室之空氣無法宣洩，
      會形成一空氣阻隔層，防止濕氣出入增加密閉性」之技術
      特徵。
　　3.乙證1與乙證7之組合動機：
　　　如前第四㈣1.、2.項所述，乙證1、7已揭露系爭專利更正
      後請求項1之整體技術特徵。而關於乙證1 及乙證7 之組
      合動機，業經本院曉諭命兩造充分辯論（本院卷一第399
      至401頁、本院卷二第73至74頁），茲分述如下：
　　　⑴乙證1、7均為防水密封環之技術領域，兩者於技術領域
        具有關連性；
　　　⑵乙證1第6圖揭露之外、內延伸部32、33，與乙證7第5圖
        揭露之位置托持部12，均具有在受夾持時向外膨脹變形
        之功能，兩者於功能及作用具有共通性；
　　　⑶乙證1說明書第【0004】段揭露創作的目的在於提供一種
        可提升工具箱防水密合穩定性結構，乙證7說明書第【0
        003】段揭露發明目的在於穩定密封性能，兩者在所欲
        解決問題上具有共通性。
　　　⑷因此，該創作所屬技術領域中具有通常知識者具有合理
        動機組合乙證1、7而得到系爭專利更正後請求項1之創
        作，故乙證1、7之組合可證明系爭專利更正後請求項1
        不具進步性。
　　4.上訴人主張依乙證1第【0014】、【0015】段揭示，可知
      乙證1確實為必須要有凹對凸的技術手段，才能解決其技
      術問題云云(本院卷二第23至25頁之民事上訴理由(三)狀
      第4至5頁)。
　　　⑴關於乙證1所欲解決之技術問題，觀諸乙證1說明書第1頁
        【先前技術】第【0003】段之記載「為改進前述情形，
        目前係具有於工具箱相對之殼體位置設置軟質墊圈設計
        ，使得該二殼體蓋合時硬質殼體可壓迫墊圈以具防水密
        合效果，然而前述二殼體蓋合時常造成墊圈受力移位造
        成防水效果不佳缺失，且該墊圈僅藉由二殼體平面壓迫
        仍易產生滲水間隙缺失」，可知乙證1在先前技術中【0
        003】段所載之缺陷問題乃「該墊圈僅藉由二殼體平面
        壓迫仍易產生滲水間隙缺失」，並非如上訴人所述「形
        成凸、凸狀的配合方式」，故上訴人就乙證1所載之缺
        陷問題，顯有誤解。　　　　
　　　⑵乙證1為解決上開先前技術所載之缺陷問題（即該墊圈僅
        藉由二殼體平面壓迫仍易產生滲水間隙缺失），其所採
        取之技術手段，揭示於乙證1說明書第【0015】段「本
        創作令墊圈3組設於第二殼體2之第二周緣22上，並使嵌
        接部31與嵌槽23接合定位，又如第五、六圖所示令第一
        殼體1對應第二殼體2蓋合時該凸垣13之頂緣131壓迫墊
        圈3之接合槽36底面，並第一周緣12之平面表面又可壓
        迫墊圈3之二外、內凸部34、35迫使二外、內凸部34、3
        5內側分別向凸垣13之外、內側緣132、133呈夾合迫緊
        ，並外側向外延伸，又該凸垣13朝向墊圈3接合槽36之
        壓力又可令墊圈3下方嵌接部31壓縮與第二周緣22之嵌
        槽23由穿插方式更迫緊接合，且使凸垣13又可嵌置於嵌
        槽23位置定位」。因此，乙證1解決問題之技術手段應
        為【A】設置嵌槽23使嵌接部31與嵌槽23接合定位，【B
        】並利用凸垣13朝向墊圈3接合槽36之壓力令墊圈3下方
        嵌接部31壓縮與第二周緣22之嵌槽23由穿插方式更迫緊
        接合，且使凸垣13又可嵌置於嵌槽23位置定位。
　　　⑶乙證1為解決先前技術所載缺陷問題而採取技術手段【A
        】、【B】，已如前述，只要能將乙證1墊圈3置於嵌合
        槽23並將墊圈3下方嵌接部31由穿插方式更迫緊接合，
        即能解決乙證1先前技術所載之缺陷問題。是以乙證1並
        未提及必須要有「凹對凸」的技術手段始能解決其技術
        問題，如為「凸對凸」、「平對凸」的技術手段，只要
        藉由將墊圈3置於嵌合槽23並能下壓置於嵌合槽23墊圈3
        ，即能解決乙證1先前技術所載之缺陷問題。故上訴人
        主張乙證1必須要有「凹對凸」的技術手段云云，即不
        可採。　
　　5.上訴人主張將乙證7之第一唇部16設置於乙證1之接合槽36
      ，已使乙證1原本的凸、凹狀配合原理完全消失，形成凸
      、凸狀的配合方式；又依原審判決認為將第二唇部18增加
      於乙證1之嵌接部31，也將造成乙證1之另一技術特徵「嵌
      接部31壓縮與第二周緣22之嵌槽23由穿插方式更迫緊接合
      」完全消失云云(本院卷一第69至71、207頁之民事上訴理
      由狀第4至5頁、民事爭點整理狀第23頁、本院卷二第25頁
      之民事上訴理由(三)狀第5頁)。
　　　⑴乙證1為解決「該墊圈僅藉由二殼體平面壓迫仍易產生滲
        水間隙缺失」之缺陷問題，採取技術手段【A】、【B】
        ，如前所述。而乙證7第3至5圖揭露密封環10的環狀基
        部11設置於嵌槽中，與乙證1將嵌接部31與嵌槽23接合
        定位為相同之技術手段，是以乙證7揭露技術手段【A】
        （即設置嵌槽23使嵌接部31與嵌槽23接合定位）。另乙
        證7第一密封面22壓迫第一唇部16，第一唇部16變形後
        可令環狀基部11下方第二唇部18壓縮與嵌槽更迫緊接合
        ，與乙證1凸垣13朝向墊圈3接合槽36之壓力又可令墊圈
        3下方嵌接部31壓縮與第二周緣22之嵌槽23由穿插方式
        更迫緊接合之技術手段【B】幾乎相同，差異僅在於乙
        證7之第一密封面22為平面，乙證1之凸垣13為凸部。雖
        乙證7平、凸狀配合方式與乙證1凹、凸狀配合方式不同
        ，惟如前第四㈣4.⑶項所述，平、凸狀配合方式同樣能解
        決乙證1先前技術所載之缺陷問題。亦即，乙證7揭露平
        、凸狀配合方式，將乙證7第一唇部16設置於乙證1接合
        槽36，乙證1凸垣13下壓時即可將組合後乙證7第一唇部
        16往乙證1嵌槽23裡面推擠，進而使乙證1嵌接部31壓縮
        與第二周緣22之嵌槽23由穿插方式更迫緊接合。因此，
        上訴人主張形成乙證1、7組合後凸、凸狀的配合方式，
        有違乙證1之核心技術手段云云，並不可採。
　　　⑵如前所述，乙證1、7組合後，將乙證7第二唇部18增加於
        乙證1之嵌接部31、第一唇部16設置於接合槽36，藉由
        乙證1凸垣13壓迫組合後乙證7第一唇部16，第一唇部16
        變形後將可令乙證1嵌接部31下方組合之乙證7第二唇部
        18壓縮與嵌槽23更迫緊接合，乙證1凸垣13同樣可嵌置
        於嵌槽23位置定位。因此，上訴人主張乙證1、7組合後
        將造成乙證1之另一技術特徵「嵌接部31壓縮與第二周
        緣22之嵌槽23由穿插方式更迫緊接合」完全消失云云，
        亦不可採。　　　　　
　　6.上訴人主張乙證7在對應乙證1之接合槽36處，設計第一唇部16此種凸出的單元，以及在溝槽內設置兩個第二唇部18；乙證1解決技術問題（墊圈受力移位造成防水效果不佳）的手段，在於(1)凸垣13朝向凹陷的接合槽36，使凸垣13嵌置於嵌槽23位置定位，(2)嵌接部31壓縮與第二周緣22之嵌槽23由穿插方式更迫緊接合，則技藝人士不可能有動機產生如原審所認為將乙證7之第一唇部16及第二唇部18分別增加於乙證1墊圈3之上半部與下半部，否則，將無法解決乙證1欲解決的技術問題，更無法達成乙證1所欲得到的技術效果云云(本院卷一第69頁之民事上訴理由狀第4頁)。
　　  ⑴如前所述，乙證7已揭露乙證1之技術手段【A】，亦即乙
        證7圖式第3至5圖揭露密封環10的環狀基部11設置於嵌
        槽中，與乙證1將嵌接部31與嵌槽23接合定位為相同之
        技術手段。
　　⑵另乙證7第一密封面22壓迫第一唇部16，第一唇部16變形後
      可令環狀基部11下方第二唇部18壓縮與嵌槽更迫緊接合，
      與乙證1凸垣13朝向墊圈3接合槽36之壓力又可令墊圈3下
      方嵌接部31壓縮與第二周緣22之嵌槽23由穿插方式更迫緊
      接合之技術手段【B】幾乎相同（差異僅在於乙證7之第一
      密封面22為平面，乙證1之凸垣13為凸部，但此平、凸狀
      與凹、凸狀配合方式之差異，並不影響乙證7解決乙證1先
      前技術所載之缺陷問題，已於前述）。
　　⑶乙證7密封環10的環狀基部11設置於嵌槽中；第一密封面22
      壓迫第一唇部16，第一唇部16變形後可令環狀基部11下方
      第二唇部18壓縮與嵌槽更迫緊接合之技術特徵，同樣可以
      解決乙證1所欲解決的技術問題。而乙證1、7具有合理動
      機組合，已如前第四㈣3.項所述，故上訴人此部分主張並
      不可採。　　
　　7.上訴人主張從乙證7說明書第【0032】段揭示觀之，其第
      一唇部16上端受到平面的壓迫時，係朝水平方向潰散而被
      壓扁，完全未載原審判決所稱之「第一唇部16下壓而充塞
      於嵌合槽24中」技術效果；而系爭專利更正後請求項1之
      凹室23因凸緣部22下壓而充塞於容置槽12中，原存在於凹
      室23之空氣無法宣洩，會形成空氣阻隔層，防止濕氣出入
      增加密閉性，此為乙證7所無之技術特徵及功效云云(本院
      卷一第71至73頁之民事上訴理由狀第5頁第5點第6行)。
　　　⑴乙證7第3、5圖揭露一密封環10之抵接部14間有一第一唇
        部16，第一唇部16相對應下方為第二溝槽19，乙證7第
        二溝槽相當於系爭專利更正請求項1之凹室。
　　　⑵乙證7說明書第【0032】後段揭露「又，藉由位置托持部
        12的彈性復原力及第一唇部16的彈性回復，基底部11在
        嵌合溝24內朝向第二密封面25側變換位置，並且第二唇
        部18壓向第二密封面25。藉此，第二唇部18壓向第二密
        封面25而出現被擠壓的彈性變形，並且擴大相對於第二
        密封面25緊密接合面積以及形成液密狀的緊密接合」，
        因第二溝槽19位於二第二唇部18之間，故乙證7「第二
        唇部18壓向第二密封面25而出現被擠壓的彈性變形，並
        且擴大相對於第二密封面25緊密接合面積以及形成液密
        狀的緊密接合」，即相當於系爭專利更正後請求項1「
        凹室23因為凸緣部22下壓而充塞於容置槽12中，原存在
        於凹室23之空氣無法宣洩，會形成空氣阻隔層，防止濕
        氣出入增加密閉性」。因此，上訴人主張乙證7說明書
        完全未載「第一唇部16下壓而充塞於嵌合槽24中」技術
        效果云云，並不可採。　　　
　　8.上訴人主張乙證7之兩第二唇部18之間的凹室並未揭示具
      有增加密閉性的功用，亦未產生大量變形的效果；乙證7
      之第一殼體20與密封環10為平對凸配合，當相互壓抵時，
      密封環10的變形量小，因此耐壓能力不佳；乙證7之密封
      環10底部的兩第二唇部18為圓弧狀，因此會有受力不均的
      問題云云(本院卷一第201頁之民事爭點整理狀第20頁)。
　　　⑴乙證7兩第二唇部18之間的第二溝槽19，因二第二唇部18
        被擠壓的彈性變形，且擴大相對於第二密封面25緊密接
        合面積以及形成液密狀的緊密接合，已如前述，故乙證
        7已揭露兩第二唇部18之間的凹室具有增加密閉性的功
        用，亦能產生大量變形的效果。乙證7雖未揭露「凸對
        凸」配合，惟如第四㈣⒋⑶項所述，不問技術手段究為「
        凹對凸」、「凸對凸」或「平對凸」配合，只要能將密
        封件下壓，所屬技術領域中具有通常知識者可輕易選擇
        將「凹、凸、平」三種構造選擇變化設置於蓋體及密封
        件上。因此，乙證1、7已揭露「凸對凹」、「平對凸」
        構造，所屬技術領域中具有通常知識者可輕易從上開構
        造得到系爭專利更正後請求項1「凸對凸」構造，而該
        「凸對凸」構造同樣用以下壓密封件，相較「凸對凹」
        、「平對凸」構造並未具無法預期之功效。
　　　⑵因系爭專利更正後請求項1並未記載密封件、凹室結構特
        徵，而乙證7圖式第3、5圖已揭露密封環10底部的兩第
        二唇部18間之第二溝槽19，相當於系爭專利更正後請求
        項1之凹室。故上訴人主張乙證7密封環10底部的兩第二
        唇部18為圓弧狀，會有受力不均的問題，要無可採。
　　9.上訴人主張乙證7第一唇部16的設計型態避免密合過程一
      開始就被下壓，並非為了第一時間就使第二唇部(18)之間
      空隙產生「充塞」，第一槽部17更會成為第一唇部16向兩
      側變形緩解壓力的空間，使第一唇部16變形是為了增加第
      一唇部16與第一密封面22的接觸面云云(本院卷一第203頁
      之民事爭點整理狀第21頁)。惟系爭專利更正後請求項1並
      未記載凸壓部第一時間下壓凸緣部之技術特徵，縱使乙證
      7第二唇部18並非第一時間被下壓，但乙證7第二唇部18被
      下壓後，第二唇部18間之第二溝槽19仍已揭露系爭專利更
      正後請求項1「凹室23因為凸緣部22下壓而充塞於容置槽1
      2中，原存在於凹室23之空氣無法宣洩，會形成空氣阻隔
      層，防止濕氣出入增加密閉性」之技術特徵，乙證7第二
      唇部是否第一時間被下壓並不影響其上述功能，故上訴人
      此部分主張並不可採。
　　⒑上訴人主張乙證1採用凹陷之接合槽以接引凸垣，利用此凹
      凸形狀之配合，且接合槽寬度大於凸垣之外、內側緣寬度
      來進行定位，呈現下圖所示之技術功效，實際上乙證1提
      供了反向教示；乙證1明示其必須凹對凸的技術手段，才
      能解決其技術問題，雖未明確記載排除系爭專利之手段，
      但其實質隱含排除系爭專利的凸對凸的技術手段，致使所
      屬技術領域中具有通常知識者不會得到可以將乙證1及乙
      證7結合云云 (本院卷一第205頁之民事爭點整理狀第22頁
      、本院卷二第27頁之民事上訴理由(三)狀第6頁)。惟證據
      1、7於技術領域具有關連性、功能及作用具有共通性、所
      欲解決問題上具有共通性，已如前述，且上訴人承認乙證
      1並未明確記載排除系爭專利「凸對凸」的技術手段，而
      如前所述，系爭專利「凸對凸」的技術手段可解決乙證1
      所欲解決之技術問題，故乙證1並未實質隱含排除系爭專
      利的「凸對凸」的技術手段。因此，上訴人主張乙證1實
      際上提供了反向教示云云，自無可取。
　　⒒上訴人主張實施系爭專利之產品可達到IP68的防塵及防水，具有不可預期之功效及商業上的成功，可做為進步性的輔助判斷因子云云，並提出甲證21（其重複編為「原證19」）之測試報告為證 (本院卷一第221至223頁之民事爭點整理狀第30頁(十)、本院卷二第165至171頁之簡報)。
　　　⑴進步性之判斷首重確定申請專利之發明範圍，進而確認
        申請專利之發明與相關先前技術之差異，且以該發明所
        屬技術領域中具有通常知識者參酌相關先前技術所揭露
        之內容及申請時的通常知識後，判斷是否能輕易完成申
        請專利之發明。至於「商業上的成功」僅為進步性的輔
        助判斷因素，並非唯一因素，且專利產品在商業上成功
        與否，除其技術特徵外，尚可能因銷售技巧、廣告宣傳
        、市場供需情形、整體社會經濟景氣等因素相關聯（最
        高行政法院109年度上字第575號判決第12頁第25行至第
        13頁第1行參照）。倘欲以商業上之成功克服不具進步
        性之判斷，申請人除應證明其實施專利商品之銷售量高
        於同質性之商品或在市場具有獨占或取代競爭者產品之
        情事外，尚應就實施專利商品之商業上成功係基於該專
        利之技術特徵所致之事實負舉證責任（最高行政法院10
        7年度判字第652號判決六、㈤參照）。
　　　⑵乙證1、7之組合足以證明系爭專利更正後請求項1不具進
        步性，則所謂「商業上的成功」之進步性輔助判斷因素
        即無再參考之必要。況甲證21未清楚顯示密封件之形狀
        ，無從確認其測試對象即為實施系爭專利之產品；甲證
        21既未說明該測試之產品如何對應系爭專利之技術特徵
        ，亦未說明何以該商業上的成功係由系爭專利之技術特
        徵所直接導致，而非因其他因素所造成，故上訴人此部
        分主張即非可採。
  ㈤綜上所述，乙證1、7之組合可證明系爭專利更正後請求項1不
    具進步性，而有應撤銷之原因，依智慧財產案件審理法第16
    條第2項規定，上訴人不得對被上訴人主張權利，是上訴人
    依專利法第120條準用第96條第1項前段、第2項、第97條第1
    項第2款、民法第185條第1項規定，請求如上訴聲明第2、3
    項，為無理由，不應准許。從而，原審為上訴人敗訴之判決
    ，並駁回其假執行之聲請，於法並無不合。上訴意旨指摘原
    判決不當，求予廢棄改判，為無理由，應駁回上訴。 
五、本件事證已臻明確，兩造其餘攻擊防禦方法及所提證據，經
    本院斟酌後，認均不足以影響本判決之結果，爰不逐一詳予
    論駁，併此敘明。
據上論結，本件上訴為無理由，依民事訴訟法第449條第1項、第
78條，判決如主文。
中　　華　　民　　國　　111 　年　　9 　　月　 　8　　日
                          智慧財產第一庭
                           審判長法  官　蔡惠如　　　　　　　　  法  官　曾啓謀
　　　　　　　　　　　　　　      法  官　陳端宜
以上正本證明與原本無異。
如不服本判決，應於收受送達後20日內向本院提出上訴書狀，其
未表明上訴理由者，應於提出上訴後20日內向本院補提理由書狀
 (均須按他造當事人之人數附繕本) ，上訴時應提出委任律師或
具有律師資格之人之委任狀；委任有律師資格者，應另附具律師
資格證書及釋明委任人與受任人有民事訴訟法第466條之1第1項
但書或第2項（詳附註) 所定關係之釋明文書影本。如委任律師
提起上訴者，應一併繳納上訴審裁判費。
中　　華　　民　　國　　111 　年　　9 　　月　　19　　日
　　　　　　　　　　　　　        書記官  江虹儀
附註：
民事訴訟法第466條之1(第1項、第2項)
對於第二審判決上訴，上訴人應委任律師為訴訟代理人。但上訴
人或其法定代理人具有律師資格者，不在此限。
上訴人之配偶、三親等內之血親、二親等內之姻親，或上訴人為
法人、中央或地方機關時，其所屬專任人員具有律師資格並經法
院認為適當者，亦得為第三審訴訟代理人。